臺灣臺中地方法院刑事判決　　　　　　　96年度易字第3768號
公　訴　人　臺灣臺中地方法院檢察署檢察官
被　　　告　甲○○
選任辯護人　王信雄律師
上列被告因詐欺案件，經檢察官提起公訴（九十六年度偵字第九
四○七號），暨移送併辦（臺南地方法院檢察署九十六年度偵字
第一八五九六號），本院判決如下：
    主    文
甲○○幫助意圖為自己不法之所有，以詐術使人將本人之物交付
，處有期徒刑伍月，如易科罰金，以新臺幣壹仟元折算壹日。減
為有期徒刑貳月又拾伍日，如易科罰金，以新臺幣壹仟元折算壹
日。
    犯罪事實
一、甲○○可預見一般人收集金融帳戶使用常與財產犯罪密切相
    關，竟不顧他人所可能遭害之危險，仍以縱若有人持以犯罪
    亦無違反本意之不確定幫助詐欺取財犯意，於民國九十六年
    三月二十六日十三時許，在臺中縣大里市○○○街一七號住
    處，將其所有之華南商業銀行（下稱華南商銀）大里分行帳
    號000000000000號帳戶之存摺、印章及提款卡
    連同密碼，交付予邱琮貿（原名乙○○）。邱琮貿遂將上開
    甲○○之帳戶存摺、印章及提款卡連同密碼轉交予姓名年籍
    不詳之成年人。嗣該姓名年籍不詳之成年人與其所屬之詐欺
    集團成員即基於意圖為自己不法所有之詐欺取財犯意聯絡，
    先於九十六年三月二十六日九時許，以電話向己○○佯稱係
    檢察事務官陳志偉，並稱上回詐騙己○○之詐騙集團被逮捕
    了，要己○○匯款過去證明清白，並表示之後會將己○○被
    詐騙之金額退還，致己○○因而陷於錯誤，而於翌日依另一
    名自稱書記官之詐欺集團成員之指示，將新臺幣（下同）八
    十萬元匯入甲○○所有之上開華南商銀帳戶，該筆款項旋遭
    提領一空；復於九十六年三月二十九日十六時許，以電話向
    丙○佯稱其係警政署陳警官，並稱丙○身分證影印本涉及刑
    事案件，要凍結丙○國泰世華銀行帳戶，致使丙○陷於錯誤
    ，而依另一名自稱中央存保局邱小姐之詐欺集團成員之指示
    ，將自己帳戶內之存款八十五萬六千八百元匯入甲○○上開
    華南商銀帳戶。嗣於九十六年三月三十日十五時許，戊○○
    （由本院另行審理）與甲○○到華南銀行大里分行提領丙○
    匯入甲○○上開華南銀行帳戶之款項時為警當場查獲，始查
    知上情。
二、案經臺中縣警察局霧峰分局報告臺灣臺中地方法院檢察署檢
    察官偵查起訴暨臺灣臺中地方法院檢察署移送併辦。
    理    由
一、訊據被告甲○○固坦承確有於前開時、地，將其所有之帳戶
    存摺、印章及提款卡連同密碼，交付予案外人邱琮貿，並由
    案外人邱琮貿轉交予姓名年籍不詳之詐欺集團成員之事實，
    惟矢口否認有何幫助詐欺取財之犯行，並辯稱：當初因邱琮
    貿告知，其被人強押逼迫簽下二萬元之本票，只要帳戶借他
    們使用，就可以將本票拿回來，並同意嗣後要給伊四千元，
    感謝伊幫忙拿回本票，伊就將所有之華南商銀大里分行開立
    之帳號000000000000號帳戶存摺、印章及提款
    卡連同密碼，交付予邱琮貿，伊並不知詐欺集團會將帳戶拿
    去做非法使用，邱琮貿向伊借帳戶時，並沒有說帳戶要做何
    用途，也沒有說何時還云云。惟查：
(一)、證人己○○於九十六年三月二十六日九時許，接到佯稱檢察
    事務官陳志偉，並稱上回詐騙其之詐騙集團被逮捕了，要其
    匯款過去證明清白，並表示之後會將被詐騙之金額退還之詐
    騙電話，致證人己○○信以為真，因而陷於錯誤，而於翌日
    依另一名自稱書記官之詐欺集團成員之指示，將八十萬元匯
    入至被告甲○○所有之上開華南商銀帳戶；又證人丙○於九
    十六年三月二十九日十六時許，接到佯稱警政署陳警官，並
    稱其身分證影印本涉及刑事案件，要凍結其國泰世華銀行帳
    戶之詐騙電話，致證人丙○信以為真，因而陷於錯誤，而依
    另一名自稱中央存保局邱小姐之詐欺集團成員之指示，將自
    己帳戶內之存款八十五萬六千八百元匯入至被告甲○○上開
    華南商銀帳戶等情，業據證人己○○、丙○證述在卷（臺中
    縣警察局霧峰分局霧警偵字第○九六○○五二○四○號卷第
    二一至二三頁、二八、二九頁），復有桃園縣政府警察局桃
    園分局景福派出所受理詐騙帳戶通報警示簡便格式表一紙、
    內政部警政署反詐騙案件紀錄表一紙、慶豐商業銀行匯款委
    託書證明聯一紙、桃園縣政府警察局桃園分局受理刑事案件
    報案三聯單、臺北縣政府警察局永和分局中正橋派出所受理
    各類案件紀錄表一紙、臺北縣政府警察局永和分局中正橋派
    出所受理詐騙帳戶通報警示簡便格式表一紙、內政部警政署
    反詐騙案件紀錄表一紙、證人丙○國泰世華商業銀行存簿帳
    號內部明細一紙、國泰世華商業銀行匯出匯款回條一紙、金
    融機構聯防機制通報單一紙、臺北縣政府警察局永和分局中
    正橋派出所受理刑事案件通報三聯單、臺中縣警察局霧峰分
    局扣押物品目錄表一紙、華南商業銀行存摺類存款取款憑條
    一紙、犯罪現場照七張（臺中縣警察局霧峰分局霧警偵字第
    ○九六○○五二○四○號卷第二四至二七、三○至三四、四
    二、四三、四七頁）、財團法人金融聯合徵信中心通報案件
    紀錄資訊一紙、華南商業銀行大里分行九十六年四月二十日
    華里存字第八十號函檢附之被告甲○○身分證影本、開戶基
    本資料、印鑑卡、存款往來明細表各一份（臺灣臺中地方法
    院檢察署九十六年度偵字第九四○七號卷第一八、一九、三
    二至三四頁）在卷可參。承上可知，被告所有之前開華南商
    銀大里分行帳戶確為供作詐欺取財之匯款帳戶使用，堪可認
    定。
(二)、被告雖以前揭詞情置辯。按刑法上之故意，分為直接故意（
    確定故意）與間接故意（不確定故意），行為人對於構成犯
    罪之事實，明知並有意使其發生者為直接故意；行為人對於
    構成犯罪事實，預見其能發生，而其發生不違背其本意者為
    間接故意；而間接故意與有認識過失之區別，在於二者對構
    成犯罪之事實雖均能預見其發生，但前者對其發生並不違背
    其本意，後者則確信其不能發生。又金融帳戶為個人理財之
    工具，申請開設金融帳戶並無任何特殊之限制，一般民眾皆
    能自由申請開戶，並得同時在不同金融機構申請多數存款帳
    戶使用，乃眾所週知之事實。依一般人之社會生活經驗，如
    係基於正當用途而有使用帳戶之必要，通常需用人得以自己
    名義申請辦理即可，本無假手他人之必要，更無須以金錢代
    價作為要求他人提供金融機構帳戶對價之理。被告自承案外
    人邱琮貿向其借用前開帳戶，交付予不詳姓名年籍之成年人
    使用，以換回案外人邱琮貿之二萬元本票，案外人邱琮貿並
    同意給付四千元予伊，則依前開說明，苟該名真實姓名年籍
    不詳之成年人，非欲將被告之前開金融機構帳戶供作非法使
    用，豈有不使用自己名義之帳戶，反以相當之對價取得被告
    前開帳戶，而被告為智慮成熟之成年人，就此社會常情，焉
    有不知之理。再按近幾年來詐騙集團橫行，類如刮刮樂，利
    用自動櫃員機退稅轉帳或查詢身分等詐騙案件層出不窮，不
    僅廣為媒體所披載，政府亦透過電視與平面媒體不斷宣導，
    自動櫃員機之用途，以防止詐騙不斷發生，尤以現今各地金
    融機構所設自動提款機莫不設定轉帳之警示畫面，或張貼警
    示標語，促請使用大眾注意，衡諸目前社會以電視、報紙甚
    至網路等管道流通資訊之普及程度，以及使用自動提款機從
    事提款、轉帳交易之頻繁，而被告對此亦應有所聽聞，在交
    付前開帳戶之存摺、印章及提款卡連同密碼之同時，亦當知
    悉，該帳戶由詐欺集團成員取得後，該帳戶即可能淪為人頭
    帳戶，供詐欺集團成員詐欺使用，猶抱縱帳戶供作他人詐欺
    工具使用亦無所謂，而無違其本意之主觀心態。是以，被告
    客觀上確有交付前開帳戶予詐欺集團成員，而該帳戶確為詐
    欺集團成員作為詐欺取財之工具使用，主觀上被告對於他人
    係將該帳戶用以實施詐欺犯行，當可預見，且其對於該人利
    用其帳戶向人詐取財物，並無違背其本意。故被告辯稱交付
    前開帳戶存摺、印章無幫助之意思云云，應無可採。
(三)、綜上所述，本案事證明確，被告犯行應可認定。
二、按詐欺集團成員與其所屬之集團成員，基於為自己不法所有
    之犯意聯絡，以上開之方式為詐術，使證人己○○、丙○陷
    於錯誤，而依其指示匯款予詐欺集團，是該詐欺集團成員所
    為，均係犯刑法第三百三十九條第一項之詐欺取財罪。被告
    將其上開華南商銀大里分行帳戶存摺、印章及提款卡連同提
    款密碼交給詐欺集團成員供作詐騙匯款帳戶，顯係基於幫助
    該詐欺集團成員詐欺取財之犯意，且其所為提供前開帳戶之
    行為屬刑法詐欺取財罪構成要件以外之行為，其既以幫助該
    詐欺集團犯罪之意思而參與犯罪構成要件以外之行為，核其
    所為，係犯刑法第三十條第一項前段、第三百三十九條第一
    項之幫助詐欺取財罪。臺灣臺南地方法院檢察署檢察官併辦
    部分，就被告部分之犯罪事實與本案係同一事實，自為審判
    效力所及，本院自得併予審理。被告係以幫助詐欺取財犯罪
    之意思參與犯罪，為詐欺取財之幫助犯，爰依刑法第三十條
    第二項規定，依正犯之刑減輕之。爰審酌被告平日素行，其
    任意提供帳戶予不法份子使用，且其所提供帳戶非惟幫助詐
    騙者遂行詐財目的，同時使詐欺者得以隱匿其真實身分，減
    少遭查獲之風險，愈使其肆無忌憚，加深犯罪之猖獗，及其
    提供之帳戶僅一個，暨其犯後猶否認犯行，及其犯罪之動機
    、目的、手段等一切情狀，量處如主文所示之刑。末查被告
    犯罪時間係於九十六年四月二十四日以前，合於減刑條件，
    應依中華民國九十六年罪犯減刑條例之規定，減其宣告刑二
    分之一，並諭知易科罰金之折算標準。
據上論斷，應依刑事訴訟法第二百九十九條第一項前段，刑法第
三十條第一項前段、第二項、第三百三十九條第一項、第四十一
條第一項前段，刑法施行法第一條之一第一項、第二項前段，中
華民國九十六年罪犯減刑條例第二條第一項第三款、第七條、第
九條，判決如主文。
本案經檢察官丁○○到庭執行職務。
中　　華　　民　　國　　96　　年　　 9　　 月　 28　  日
                  刑事第十四庭  審判長法  官  陳  葳
                  　　　　　　　　　　法　官  洪堯讚
                  　　　　　　　　　　法　官　劉逸成
上正本證明與原本無異。
如不服本判決，應於送達後十日內向本院提出上訴狀（須附繕本
），上訴於臺灣高等法院臺中分院。
                                      書記官  高勳楠
中　　華　　民　　國　　96　　年　　 9　　月　　28　　日
附錄論罪科刑法條：
中華民國刑法第339條（普通詐欺罪）
意圖為自己或第三人不法之所有，以詐術使人將本人或第三人之
物交付者，處五年以下有期徒刑、拘役或科或併科一千元以下罰
金。
以前項方法得財產上不法之利益或使第三人得之者，亦同。
前二項之未遂犯罰之。
